臺灣臺北地方法院民事判決　　　　　　 94年度勞小上字第2號
上　訴　人　乙○○○證券股份有限公司
法定代理人　施建生
被　上訴人　甲○○
當事人間返還借款事件，上訴人對於中華民國93年11月3日本院
台北簡易庭93年度北小勞字第105號民事判決提起上訴，本院判
決如下：
    主    文
上訴駁回。
第二審訴訟費用新台幣壹仟伍佰元由上訴人負擔。
    事    實
甲、上訴人方面：
一、聲明：
  (一)原判決廢棄。
  (二)被上訴人應給付上訴人新台幣（下同）100,000元，及自起
    訴狀繕本送達翌日起（即民國93年8月31日）至清償日止，
    按週年利率5%計算之利息。
二、陳述：
    本件兩造間簽立協議書，約定被上訴人報到任職後可向上訴
    人支領「歡喜金」新台幣（下同）100,000元，惟被上訴人
    應全職擔任服務至少2年，如被上訴人中途解約或自行離職
    ，應返還所領「歡喜金」100,000元，且雙方並未言明工作
    地點，是系爭約定之目的乃在於被上訴人至少應服務二年，
    藉以穩定、健全公司之發展，避免人事流動。而依民法第98
    條之規定，解釋當事人意思表示之真意，自不能悖離此目的
    ，如契約文字業已表示當事人真意，無須別事探求者，更不
    得反捨所用之辭句而更為曲解。惟原審將單純最低服務年限
    2年之目的，附加「任職條件相同」（含任職地點、薪資計
    算方式）之限制，認定被上訴人任職地點為基隆分公司為契
    約重要之點，被上訴人僅於任職條件相同下未能全職服務2
    年而中途片面解約、自行離職始負返還歡喜金之責，顯已悖
    離兩造間協議書之目的，曲解當事人之真意。況依原審法院
    之解釋契約，顯已剝奪雇主因經營所必要之人事調動權，違
    反經驗法則及論理法則。
乙、被上訴人方面：
    本件未行言詞辯論，故無被上訴人之聲明及陳述可供記載。
    理      由
一、按對於小額程序第一審判決之上訴，非以其違背法令為理由
    ，不得為之。上訴狀內應記載上訴理由，表明下列各款事項
    ︰(一))原判決所違背之法令及其具體內容。(二)依訴訟資料可
    認為原判決有違背法令之具體事實。小額程序之第二審判決
    ，依上訴意旨足認上訴為無理由者，得不經言詞辯論為之。
    第二審法院認上訴為無理由者，應為駁回之判決。民事訴訟
    法第436條之24第2項、第436條之25、第436條之29第2款及
    第436條之32第2項準用第449條第1項分別定有明文。
二、本件上訴人主張兩造間簽訂之系爭協議書並未約定工作地點
    ，故解釋意思表示應符合當事人之目的，而系爭協議書第2
    條約定單純最低服務年限2年之目的即在於穩定公司之發展
    ，避免人事流動。然原審將之附加「任職條件相同」（含任
    職地點、薪資計算方式）之限制，認被上訴人僅於任職條件
    相同下未能全職服務2年而中途片面解約、自行離職始負返
    還歡喜金之責，已悖離兩造間協議書之目的，曲解當事人之
    真意，並剝奪雇主因經營所必要之人事調動權，違反經驗法
    則及論理法則云云。惟查：
（一）上訴人自承系爭協議書係針對被上訴人而訂立（見原審卷
      第32頁），而觀之系爭協議書全文，於第1條即約定：甲
      方即被上訴人應於民國91年8月1日前正式到乙方即上訴人
      之基隆分公司報到任職，於甲方正式報到任職後，乙方同
      意甲方可先支領歡喜金十萬元等語（見原審卷第12頁），
      堪認兩造於系爭協議書中所約定得領取系爭歡喜金之工作
      地點，係上訴人之基隆分公司。是上訴人主張雙方並未言
      明工作地點云云，並無可取。
（二）查勞動給付之內容及地點為勞動契約之重要內容依勞資當
      事人間之約定，嗣後如有一方欲變更此項約定，應徵得他
      方同意。基此，除勞動契約事先有明文約定外，資方如因
      業務需要，擬變動勞工原有工作職務或地點，應與勞工妥
      為說明協調同意後，始得為之，迭經內政部68年3月28日
      （六八）台內勞字第8167號、70年10 月1日（七○）台內
      勞字第43508號及71年4月6日（七一）台內勞字第70991
      號函釋有案。又依內政部七十四年九月日臺內勞字第三二
      八四三三號函：「勞動基準法施行細則第七條第一款規定
      ，工作場所及應從事之工作有關事項應於勞動契約中由勞
      資雙方自行約定，故其變更亦應由雙方自行商議決定。如
      雇主確有調動勞工工作必要，應依下列原則辦理：(一)基於
      企業經營上所必需；(二)不得違反勞動契約；(三)對勞工薪資
      及其他勞動條件，未作不利之變更；(四)調動後工作與原有
      工作性質為其體能及技術所可勝任；(五)調動工作地點過遠
      ，雇主應予以必要之協助。」可供參考。
（三）本件兩造協議書第2條固約定「甲方應全職專任服服至少
      滿2年，甲方如中途片面解約或自行離職，應返還前項歡
      喜金」，惟系爭協議書第1條已約明被上訴人之工作地點
      為上訴人之基隆分公司，已如前述。而被上訴人薪資獎金
      之計算方式，依系爭協議書第3條「甲方（即被上訴人）
      服務期間之薪資獎金完全以業績計算。而此薪資獎金已包
      括所有工資、薪金、津貼等各項給付在內，甲方不得向乙
      方（即上訴人）請求任何其他報酬。」之約定，完全係以
      業績為計算基礎，並無基本薪資，是任職地點之變動，將
      使被上訴人因原有客戶流失致薪資獎金銳減，則兩造上開
      被上訴人至基隆分公司到職後可支領歡喜金，但須全職服
      務至少二年之約定，解釋上其目的除在求穩定上訴人之發
      展，避免人事流動外，同時亦係對於被上訴人甫由其他證
      券公司轉任上訴人基隆分公司時，因客戶不足業績不佳而
      致薪資減少所為之補貼。被上訴人遭上訴人公司由基隆分
      公司調職至台北市南港區任職後，其薪資獎金計算方式，
      仍依系爭協議書第3條約定完全以業績為計算基礎，而基
      隆市與台北市南港區地域上有相當距離，本難期在基隆地
      區之客戶願捨近求遠、透過遠在南港區之被上訴人買賣證
      券，則被上訴人即不免因任職地點之變更，而受有原有客
      戶流失薪資銳減之損害，任職地點之變動，既將使被上訴
      人受有原有客戶流失薪資減少之利益，兩造勞動契約又無
      上訴人可於二年內隨意調動被上訴人工作地點之約定，則
      原審因此認任職地點為本件勞動契約之重要勞工條件，被
      上訴人僅於任職條件相同下未能全職服務二年中途片面解
      約自行離職，始負返還歡喜金之責，於經驗法則及論理法
      則，均無違背。
（四）從而，上訴人上訴意旨指摘原審就系爭協議書之解釋，違
      反經驗法則及論理法則云云，並無可取。
三、據上論結，本件上訴為無理由，依民事訴訟法第436條之32
    第2項、第449條第1項、第436條之29第2款、第78條、第436
    條之32第1項、第436條之19，判決如主文。
中　　華　　民　　國　　94　　年　　4　　月 　　7　　日
                    勞工法庭審判長法      官　張靜女
                                  法      官  李慈惠
                                  法      官  林振芳
以上正本係照原本製作。
本判決不得上訴。
中　　華　　民　　國　　94　　年　　4　　月 　　7　　日
                                  法院書記官  李淑芬
附          表
項          目         金額（新台幣）     備註
第二審裁判費用         1,500元
合          計         1,500元
